【裁判字號】    97,易,1293
【裁判日期】    970626
【裁判案由】    重利等
【裁判全文】
臺灣板橋地方法院刑事判決              97年度易字第1293號
公  訴  人  臺灣板橋地方法院檢察署檢察官
被      告  丁○○
上列被告因重利案件，經檢察官提起公訴（96年度偵字第13644
號、第22344號），本院判決如下：
    主  文
丁○○乘他人急迫，貸以金錢，而取得與原本顯不相當之重利，
處有期徒刑肆月，如易科罰金，以新臺幣壹仟元折算壹日，減為
有期徒刑貳月，如易科罰金，以新臺幣壹仟元折算壹日。又乘他
人急迫，貸以金錢，而取得與原本顯不相當之重利，處有期徒刑
月，如易科罰金，以新臺幣壹仟元折算壹日，減為有期徒刑壹
月拾伍日，如易科罰金，以新臺幣壹仟元折算壹日。又以加害自
由之事，恐嚇他人，致生危害於安全，處拘役肆拾日，如易科罰
金，以新臺幣壹仟元折算壹日，減為拘役貳拾日，如易科罰金，
以新臺幣壹仟元折算壹日。又以加害生命、身體之事，恐嚇他人
，致生危害於安全，處拘役肆拾日，如易科罰金，以新臺幣壹仟
元折算壹日。有期徒刑部分應執行有期徒刑貳月拾伍日，如易科
罰金，以新臺幣壹仟元折算壹日；拘役部分應執行拘役伍拾日，
如易科罰金，以新臺幣壹仟元折算壹日。
    事  實
一、丁○○為牟取利益，竟先後2 次基於乘他人急迫貸以金錢而
    取得與原本顯不相當重利之犯意，趁丙○○、乙○○急需用
    錢之際，乃於如附表編號1 至6 號所示之時間、地點，接續
    借款予丙○○如附表各該編號所示之金額，及於如附表編號
    7 至8 號所示之時間、地點，接續借款予乙○○如附表各該
    編號所示之金額，且均約定利息為月利30分，意即以每10日
    為1 期，每借新臺幣（下同）10萬即需支付利息1 萬元，且
    借款時需預扣第1 期利息，丁○○並要求丙○○、乙○○簽
    發支票或本票作為債務之擔保，而向丙○○、乙○○收取如
    附表所示與原本顯不相當之重利。嗣因丙○○、乙○○經濟
    均發生困難，均無法如期還款，丁○○竟先後2 次基於恐嚇
    之犯意，(一)於民國96年3 月25日至同年月28日間某日，在臺
    北縣板橋市○○路275 巷3 號1 樓即丙○○所經營的書店內
    ，以加害自由之事（起訴書誤載為加害生命、身體之事）向
    丙○○恫稱：「要是你不還錢，讓你生意不能做，板橋你也
    別想住。」等詞，使丙○○心生畏懼，致生危害於安全；(二)
    另於96年7 月5 日，在不詳地點，以行動電話門號00000000
    00號撥打電話及傳簡訊至臺北縣高雄市某處予乙○○之胞姐
    甲○○，以加害生命、身體之事向甲○○恫稱：「最好不要
    接，我會打到你接為止，當一個主管欠人錢是這種態度，我
    無論如何都一定會找上你讓一個會詐欺的人付出代價。」「
    你是要我給你公司跟家裡弄得功夫一點，是不是！」「幹你
    娘，你好好給我躲好，電臺的生意給我好好做，你的位置給
    我坐好，我一定會去找你。」等詞，使甲○○心生畏懼，致
    生危害於安全。經丙○○、甲○○而報警處理，始查知上情
    。
二、案經丙○○、甲○○分別訴由臺北縣政府警察局板橋分局、
    中和分局報請臺灣板橋地方法院檢察署檢察官偵查起訴。
    理  由
一、按刑事訴訟法第159 條第1 項雖規定，被告以外之人於審判
    外之言詞或書面陳述，除法律有規定外，不得作為證據。惟
    同法第159 條之5 第1 、2 項已規定，經當事人於審判程序
    同意作為證據，法院審酌該言詞陳述或書面陳述作成時之情
    況，認為適當者，亦得為證據。當事人、代理人或辯護人於
    法院調查證據時，知有第159 條第1 項不得為證據之情形，
    而未於言詞辯論終結前聲明異議者，視為有前項之同意（指
    同條第1 項之同意作為證據），此乃第159 條第1 項所容許
    ，得作為證據之例外規定之一。經查，本案被告丁○○及檢
    察官於言詞辯論終結前，均未就所調查之證據主張有刑事訴
    訟法第159 條第1 項不得為證據之情形，本院復審酌各該證
    據作成時並無違法及證明力明顯過低之瑕疵等情況，認為適
    當，是本案經調查之證據均有證據能力，合先敘明。
二、上揭事實，業據被告丁○○於本院審理時坦承不諱，證人即
    告訴人丙○○於警詢及偵查中證述其有向被告借款得如附表
    編號1 至6 號所示預扣利息後之款項，並需簽發支票供擔保
    ，及受被告恐嚇等情屬實，又證人即被害人乙○○於警詢、
    偵查及本院審理時亦證述伊確有借得如附表編號7 至8 號所
    示預扣利息後之款項，並簽發本票供擔保等情無訛。又證人
    即告訴人甲○○於警詢及偵查中之證述其受被告恐嚇等情歷
    歷。另證人吳慧臻於警詢及偵查中證述：伊確有將帳戶及門
    號0000000000號行動電話借被告使用之事實屬實；及證人陳
    國忠於警詢及偵查中證述：伊有將門號0000000000號行動電
    話借被告使用之事實無誤。此外，並有由被告提出之之支票
    共4 紙（發票人為廣林文具圖書有限公司、負責人丙○○，
    付款人為彰化商業銀行板橋分行，票號分別為UJ0000000 、
    UJ0000000 、UJ0000000 、PA0000000 號，票面金額分別為
    40萬元、30萬元、30萬元、30萬元）、「臺北縣政府警察局
    中和分局偵查隊偵辦犯嫌丁○○涉嫌恐嚇、重利案錄音譯文
    表」1 份、發票人為乙○○，票號為652232號，票面金額為
    7 0 萬元之本票影本1 紙、簡訊翻拍照片12幀、行動電話00
    00000000、0000000000號通聯紀錄單各1 份、被害人乙○○
    提出之中國信託商業銀行自動櫃員機轉帳存根7 紙、國內銀
    行匯款單客戶收執聯共7 紙、被告之板信商業銀行新莊分行
    帳號00000000000000號帳戶開戶資料及交易明細1 份、陽信
    商業銀行新福分行96年8 月6 日陽信新福字第960050號函附
    吳慧臻存款帳戶開戶資料及交易往來明細表1 份、本院簡易
    庭96年度票字第9122號民事裁定影本1 份在卷可稽，及告訴
    人甲○○庭呈之錄音光碟2 張份可資佐證。綜上，益徵被告
    之任意性自白核與事實相符。而被告收取之高利，已遠逾法
    定最高利率週年利率百分之二十以上，為與原本顯不相當之
    重利，且被害人丙○○及乙○○因一時急迫，致不得已向被
    告借款而允以重利為酬等情，亦據渠等於警訊中陳述綦詳，
    另觀之被告等收取之利息甚重，足認均為趁借款人出於急迫
    ，而為借貸。又告訴人丙○○、甲○○分別受被告之上開言
    語威嚇後，致心生畏怖，足生危害於其及家人之安全，亦經
    告訴人二人陳明在卷。本案事證明確，被告犯行堪以認定，
    應依法論科。
三、核被告乘丙○○、乙○○急迫，分別貸以金錢，而取得與原
    本顯不相當之重利，所為均係犯刑法第344 條之罪。又被告
    以加害自由之事恐嚇被害人丙○○，其另以加害生命、身體
    之事恐嚇被害人甲○○，所為均係犯刑法第305 條之罪。被
    告就附表編號1 至6 號所示之借款予丙○○行為，及如附表
    編號7 至8 號所示之借款予乙○○行為，分別基於單一重利
    犯意，於密接時間內，分別持續侵害同一法益，均為接續犯
    ，應分別成立單純一罪。被告前後2 次重利及2 次恐嚇罪間
    ，犯意各別，行為互殊，應予分論併罰。爰審酌被告之品行
    、素行、犯罪之動機、目的、方法、結果、對被害人丙○○
    、乙○○、甲○○所生危害程度、兼酌被告之生活狀況、被
    害人丙○○及乙○○自承渠等尚積欠被告鉅額本金未清償、
    被告犯後坦承犯行之態度等一切情狀，各量處如主文所示之
    刑，並均諭知易科罰金之折算標準。又查中華民國九十六年
    罪犯減刑條例業經立法院制定，並業經總統於96年7 月4 日
    公布，自96年7 月16日起生效，茲因被告為上開2 次重利犯
    行及第1 次恐嚇危害安全犯行之犯罪時間均在96年4 月24日
    以前，悉合於減刑條件，應依中華民國九十六年罪犯減刑條
    例第2 條第1 項第3 款、第7 條、第10條第1 項、第11條之
    規定，各減刑如主文所示之減得之刑，並均諭知易科罰金之
    折算標準，併就有期徒刑暨拘役部分各定其應執行之刑，及
    均諭知易科罰金之折算標準，以資懲戒。
據上論斷，應依刑事訴訟法第299 條第1 項前段，刑法第305 條
、第344 條、第41條第1 項前段、第51條第5 款、第6 款，刑法
施行法第1 條之1 第1 項、第2 項前段，中華民國九十六年罪犯
減刑條例第2 條第1 項第3 款、第7 條、第10條第1 項、第11條
，判決如主文。
本案經檢察官江祐丞到庭執行職務。
中    華    民    國    97    年    6     月    26    日
                        刑事第十一庭法  官
以上正本證明與原本無異
如不服本判決，應於送達後十日內，向本院提出上訴狀（上訴書
狀應敘述具體理由）。
                                    書記官
中    華    民    國    97    年    6     月    26    日
附錄本案論罪科刑法條全文：
中華民國刑法第305條：
以加害生命、身體、自由、名譽、財產之事，恐嚇他人致生危害
於安全者，處二年以下有期徒刑、拘役或三百元以下罰金。
刑法第344 條：
乘他人急迫、輕率或無經驗，貸以金錢或其他物品，而取得與原
本顯不相當之重利者，處一年以下有期徒刑、拘役或科或併科一
千元以下罰金。
 附表：
┌──┬──────┬───────┬───┬──────┬───────┬─────┐
│編號│ 時間       │     地點     │借款人│借款金額（新│計息方式      │備註      │
│    │            │              │      │臺幣）      │              │          │
├──┼──────┼───────┼───┼──────┼───────┼─────┤
│ 1. │95年12月25日│臺北縣板橋市中│丙○○│100萬元（預 │每10日支付利息│需簽發相當│
│    │            │正路某紅茶店  │      │扣第1期利息 │10萬元        │於借款金額│
│    │            │              │      │10萬元，即實│              │之支票供擔│
│    │            │              │      │際交付90萬元│              │保        │
│    │            │              │      │）          │              │          │
├──┼──────┼───────┼───┼──────┼───────┼─────┤
│ 2. │96年2月4日  │臺北縣板橋市民│丙○○│25萬元（預扣│每10日支付利息│需簽發相當│
│    │            │權路旁公園    │      │第1期利息2萬│2萬5千元      │於借款金額│
│    │            │              │      │5千元，即實 │              │之支票供擔│
│    │            │              │      │際交付22萬5 │              │保        │
│    │            │              │      │千元）      │              │          │
├──┼──────┼───────┼───┼──────┼───────┼─────┤
│ 3. │96年2月8日  │臺北縣板橋市民│丙○○│30萬元﹙預扣│每10日支付利息│需簽發相當│
│    │            │權路旁公園    │      │第1期利息3萬│3萬元         │於借款金額│
│    │            │              │      │元，即實際交│              │之支票供擔│
│    │            │              │      │付27萬元﹚  │              │保        │
├──┼──────┼───────┼───┼──────┼───────┼─────┤
│ 4. │96年2月26日 │臺北縣板橋市民│丙○○│15萬元﹙預扣│每10日支付利息│需簽發相當│
│    │            │權路旁公園    │      │第1期利息1萬│1萬5千元      │於借款金額│
│    │            │              │      │5千元，即實 │              │之支票供擔│
│    │            │              │      │際交付13萬5 │              │保        │
│    │            │              │      │千元﹚      │              │          │
├──┼──────┼───────┼───┼──────┼───────┼─────┤
│ 5. │96年3 月9 日│臺北縣板橋市民│丙○○│30萬元﹙預扣│每10日支付利息│需簽發相當│
│    │（起訴書誤載│權路旁公園    │      │第1期利息3萬│3萬元         │於借款金額│
│    │為96年2 月28│              │      │元，即實際交│              │之支票供擔│
│    │日）        │              │      │付27萬元﹚  │              │保        │
├──┼──────┼───────┼───┼──────┼───────┼─────┤
│ 6. │96年3月25日 │臺北縣板橋市民│丙○○│10萬元﹙預扣│每10日支付利息│需簽發相當│
│    │            │權路旁公園    │      │第1期利息1萬│1萬元         │於借款金額│
│    │            │              │      │元，即實際交│              │之支票供擔│
│    │            │              │      │付9萬元﹚   │              │保        │
├──┼──────┼───────┼───┼──────┼───────┼─────┤
│ 7. │96年1 月底某│臺北縣中和市中│乙○○│35萬元﹙預扣│每10日支付利息│需簽發相當│
│    │日（起訴書誤│山路2 段148 號│      │第1 期利息3 │3 萬5 千元    │於借款金額│
│    │載為95年1 月│10樓          │      │萬5 千元，即│              │2倍之本票 │
│    │26日）      │              │      │實際交付31萬│              │供擔保    │
│    │            │              │      │5 千元﹚    │              │          │
├──┼──────┼───────┼───┼──────┼───────┼─────┤
│ 8. │96年2 月底某│臺北縣新莊市幸│乙○○│20萬元﹙預扣│每10日支付利息│需簽發相當│
│    │日（起訴書略│福路某處（起訴│      │第1期利息2萬│2 萬元        │於借款金額│
│    │載為同年1 月│書誤載為臺北縣│      │元，即實際交│              │2倍之本票 │
│    │至同年4 月6 │中和市○○路2 │      │付18萬元﹚  │              │供擔保    │
│    │日間某日）  │段）          │      │            │              │          │
└──┴──────┴───────┴───┴──────┴───────┴─────┘


司法院資訊處製作；財團法人民間司法改革基金會備份。
